臺灣高等法院刑事判決
108年度上訴字第3759號
上  訴  人  
即  被  告  張日上  





上列上訴人因違反毒品危害防制條例案件，不服臺灣桃園地方法
院108年度審訴字第882號，中華民國108年8月2日第一審判決（
起訴案號：臺灣桃園地方檢察署108年度毒偵字第815號），提起
上訴，本院判決如下：
    主  文
上訴駁回。
    事  實
一、張日上分別基於施用第一、二級毒品之犯意，於民國108年1
    月19日下午3時許，在桃園市桃園區永安路某處，以將海洛
    因置於注射針筒內摻水稀釋後注射身體之方式，施用第一級
    毒品海洛因1次；再另以將甲基安非他命置於玻璃球內燒烤
    吸食之方式，施用第二級毒品甲基安非他命1次。嗣於翌（2
    0）日下午4時10分許，在桃園市○○區○○街000號因交通違規
    為警攔查時，主動交出如附表編號1、2所示之物供警查扣，
    而自首上情，俟經警採集尿液檢體送驗，結果亦確呈可待因
    、嗎啡、甲基安非他命、安非他命之陽性反應，而查獲上情
    。
二、案經桃園市政府警察局刑事警察大隊報請臺灣桃園地方檢察
    署檢察官偵查後提起公訴。
    理  由
壹、程序部分：
一、張日上前曾因施用第一、二級毒品案件，經臺灣桃園地方法
    法院以88年度少調字第1015號裁定送觀察、勒戒後，因認有
    繼續施用毒品傾向，經同院以88年度少調字第1015號裁定令
    入戒治處所施以強制戒治，因其戒治成效經評定為合格，復
    經同院以88年度少調字第1015號裁定停止戒治，於89年1月2
    4日停止戒治出所，並付保護管束，迄89年9月12日保護管束
    期滿停止戒治未經撤銷，視為強制戒治期滿執行完畢；該次
    施用毒品犯行，並經同院以88年度少調字第1510號裁定不付
    審理確定。繼於前開強制戒治執行完畢後5年內之90年間，
    因連續施用第一級毒品、施用第二級毒品案件，經同院以91
    年度訴字第716號判決分別判處有期徒刑7月、3月，應執行
    有期徒刑8月確定，本件自應依法追訴處罰。
二、被告經合法傳喚，無正當理由未到庭，爰依刑事訴訟法第37
    1條之規定，逕行判決。
三、本件被告雖未到庭，然被告於原審審理中對於原審法院認定
    犯罪事實所憑之證據，均不爭執其證據能力，且無證據證明
    係公務員違背法定程序所取得，亦無刑事訴訟法第159條之4
    顯有不可信之情況與不得作為證據之情形，又經本院於審理
    期日依法進行證據之調查、辯論，自應有證據能力。
貳、實體部分：
一、認定犯罪事實所憑之證據及理由：
    上開犯罪事實，前據被告於警詢（見偵卷第4至8頁）、偵查
    （見偵卷第51頁）及原審準備程序及審理中（見原審卷第68
    至69頁、第73頁），均坦承不諱。本院經查，被告之上開自
    白供述，復有桃園市政府警察局尿液暨毒品檢體真實姓名與
    編號對照表1紙、台灣檢驗科技股份有限公司濫用藥物尿液
    檢驗報告1紙，及桃園市政府警察局搜索扣押筆錄、扣押物
    品目錄表各1份、自願受搜索同意書、扣案物品照片2張，及
    扣案之注射針筒1支及吸食器1組可資佐憑，足認被告之自白
    供述，確與事實相符，事證明確，自應依法論科。
二、論罪科刑部分：
  ㈠核被告所為，係犯毒品危害防制條例第10條第1項、第2項之
    施用第一級、第二級毒品罪。被告持有為供本案施用暨施用
    剩餘之第一級、第二級毒品之低度行為，皆應為施用之高度
    行為吸收，均不另論罪。然被告所犯上開二罪，犯意各別，
    行為互殊，構成要件不同，係數行為，均應分論併罰。
  ㈡被告前曾犯竊盜、妨害公務、違反毒品危害防制條例等案件
    ，經法院判處有期徒刑10月、3月、11月，嗣經新北地院以1
    02年度聲字第3099號裁定定有期徒刑1年8月，並於另案接續
    執行後，於106年1月20日縮刑期滿假釋出監，而於107年9月
    29日觀護結束，未經撤銷假釋，而視為已執行完畢。本件被
    告上開所犯二罪，均係於前揭有期徒刑執行完畢後，5年內
    再犯，原應構成累犯。惟被告於上開假釋期間內有另犯施用
    毒品罪，業經臺灣桃園地方法院檢察署檢察官以107年度偵
    字第2353號、第3823號、第4097號、第4508號、第5447號、
    第5449號提起公訴，並經臺灣桃園地方法院以107年度審訴
    字第1993號判決，並定不得易科罰金之罪，應執行有期徒刑
    1年10月；得易科罰金之罪，應執行有期徒刑1年2月，現由
    本院108年度上訴字第3763號審理，尚未確定，有本院被告
    前案紀錄表在卷可按。按刑法第78條第1項前段規定，假釋
    中因故意更犯罪，受有期徒刑以上刑之宣告者，於判決確定
    後六月以內，撤銷其假釋。被告既已於假釋中因故意更犯罪
    ，且該罪亦經判處有期徒刑以上之刑度，理論上檢察官將會
    據此聲請撤銷假釋，且應不會遲至假釋期滿三年，則被告經
    撤銷假釋後，尚須入監執行假釋所餘殘刑，始能謂已執行完
    畢。是以，若被告前案假釋中因故意更犯罪而受有期徒刑以
    上刑之宣告，既得為撤銷假釋之原因，自不適用累犯之規定
    。本件被告既已於假釋中更犯罪，並受有期徒刑之宣告，應
    該會經撤銷假釋而執行殘刑，則上開所犯有期徒刑之罪，已
    可預期將來執行完畢係在本件所犯之後，自不應再適用累犯
    之規定加重其刑，附此敘明。
  ㈢被告係於有偵查犯罪職權之機關或公務員尚未發覺其仍有本
    案施用第一、二級毒品犯行之前，輒因交通違規為警攔查時
    ，隨主動交出如附表編號1、2所示之物供警查扣，有警製刑
    事案件移送書所載可憑，復受裁判，合於刑法第62條前段所
    定自首減刑之要件，爰均依該規定減輕其刑。
三、沒收部分：
    扣案如附表編號1、2 所示之物，分別係被告為本件施用海
    洛因、甲基安非他命時所用之物，且尚殘存各類毒品（殘存
    海洛因、甲基安非他命均量微無法稱重），除據被告於原審
    準備程時供述明外，並有桃園市政府警察局查獲毒品危害防
    制條例「毒品」初步鑑驗報告單1份可證（見偵卷第20頁）
    。該殘存之海洛因、甲基安非他命顯為被告本次施用未盡之
    剩餘物，難以從與附著之針筒、玻璃球吸食器全數析離，且
    無必要，爰均應依毒品危害防制條例第18條第1項前段規定
    ，宣告沒收銷燬之
四、駁回被告上訴之理由：
  ㈠被告上訴意旨略以：被告於本案審理中坦承不諱，且主動交
    付毒品及吸食工具，接受採尿，自具有戒毒之期待性，且本
    案並不構成累犯，量刑自應比前案紀錄為輕，原審判決量刑
    顯然偏重，不符合比例原則等語。
  ㈡本院爰以被告之行為人責任為基礎，審酌被告於為本案犯行
    之前，已曾因施用第一、二級毒品犯行經受觀察、勒戒及強
    制戒治等處分之執行，復曾屢因施用第一、二級毒品經判處
    罪刑確定，或已執行完畢，或受刑之部分執行並蒙獲假釋之
    寬典，有本院被告前案紀錄表在卷可稽。詎仍不知省惕，未
    能記取教訓並戒除施用毒品之劣習，再犯本件施用毒品罪，
    足徵沾染毒癮頗深，被告上訴意旨謂有具有戒毒之期待性云
    云，顯非事實。又審酌被告施用毒品乃係未能戒除毒癮之犯
    罪動機與目的，及施用毒品之手段，再施用毒品僅係戕自己
    身心健康之舉，究對他人法益不生任何直接實質之侵害，反
    社會性程度較低，且係事後自首且始終坦認犯行，犯後態度
    尚可，及於警詢及原審自述，係以「網拍」為業，家境勉持
    等一切情狀，認原審判決已就被告所犯上開二罪，綜合考量
    上情；再考量人之生命有限，刑罰對被告造成之痛苦程度，
    係以刑度增加而生加乘效果，而非等比方式增加，如以實質
    累加方式執行，刑責恐將偏重過苛，不符現代刑事政策及刑
    罰之社會功能；又上開數罪於併合處罰時，責任非難重複之
    程度甚高，以及實現刑罰經濟的功能，數罪併罰時對法益侵
    害並無特別加重之必要等一切情狀，就被告所犯上開二罪，
    分別諭知如原審判決主文欄所示之刑及定應執行刑，並分別
    諭知易科罰金之折算標準，認事用法均無違誤，量刑及定執
    行刑亦屬妥當，並無偏重或違反比例原則之情形，被告仍執
    前詞爭執，顯無理由，應予駁回。
據上論斷，應依刑事訴訟法第368條、第371條，判決如主文。 
本案經檢察官林欣怡提起公訴，檢察官許鈺茹到庭執行職務。
中　　華　　民　　國　　109 　年　　1 　　月　　15　　日
                  刑事第十九庭  審判長法　官  曾淑華
                                      法　官  俞秀美
                                      法　官  陳文貴
以上正本證明與原本無異。
施用第一級毒品部分，如不服本判決，應於收受送達後20日內向
本院提出上訴書狀，其未敘述上訴之理由者並得於提起上訴後20
日內向本院補提理由書（均須按他造當事人之人數附繕本）「切
勿逕送上級法院」。
施用第二級毒品部分，不得上訴。
                                      書記官  洪宛渝   
中　　華　　民　　國　　109 　年　　1 　　月　　17　　日
附錄：本案論罪科刑法條全文
毒品危害防制條例第10條
施用第一級毒品者，處 6 月以上 5 年以下有期徒刑。
施用第二級毒品者，處 3 年以下有期徒刑。

附表：
編號 扣押物品名稱 1 殘存第一級毒品海洛因之注射針筒1 支（殘存海洛因量微無法稱重） 2 殘存第二級毒品甲基安非他命之玻璃球吸食器1 組（殘存甲基安非他命量微無法稱重）